【裁判字號】    98,消債更,555
【裁判日期】    980824
【裁判案由】    更生事件
【裁判全文】
臺灣板橋地方法院民事裁定           98年度消債更字第555號
聲  請  人  甲○○
                      A3室
代  理  人  黃俊六律師
上列聲請人因消費者債務清理事件，聲請更生，本院裁定如下：
    主  文
聲請駁回。
聲請費用由聲請人負擔。
    理  由
一、按債務人與金融機構協商成立者，不得聲請更生或清算，但
    因不可歸責於己之事由，致履行顯有重大困難者，不在此限
    ；本條例施行前，債務人依金融主管機關協調成立之中華民
    國銀行公會會員辦理消費金融案件無擔保債務協商機制與金
    融機構成立之協商，準用前項之規定，消費者債務清理條例
    （下稱本條例）第151 條第5 項、第6 項分別定有明文。次
    按債務人不能清償債務或有不能清償之虞者，得依本條例所
    定更生或清算程序，清理其債務，本條例第3 條定有明文。
    末按聲請更生或清算不合程式或不備其他要件者，法院應以
    裁定駁回之，但其情形可以補正者，法院應定期間先命補正
    ，復為本條例第8 條所明定。
二、本件聲請意旨略以：聲請人積欠債務總金額為新臺幣（下同
    ）1,483,371 元，因有不能清償債務之情事，前已提出債權
    人清冊，依消費者債務清理條例第151 條第1 項規定，以書
    面向最大債權金融機構香港商香港上海匯豐銀行（下稱匯豐
    銀行）申請前置協商債務清償方案，而協商不成立，且其無
    擔保或無優先權之債務總額未逾12,000,000元，復未經法院
    裁定開始清算程序或宣告破產，故為此聲請更生等語。
三、查聲請人主張其曾提出債權人清冊，依消費者債務清理條例
    第151 條第1 項規定，以書面向最大債權金融機構匯豐銀行
    申請協商債務清償方案，惟協商不成立等情，業據其提出該
    銀行出具之前置協商不成立通知書1 件為證，堪信屬實。然
    觀諸上開前置協商不成立通知書所載，匯豐銀行綜合評估審
    查後，乃提供二階段還款方案，第一階段先分72期，零利率
    ，每月清償5,000 元，此亦據聲請人於聲請狀內陳明無訛；
    又參酌聲請人於聲請狀內自陳其在小吃店打工，每月收入為
    20,000元等情，以及行政院主計處公佈98年度臺灣省每人每
    月最低生活費用為10,792元一節，則以其實際收入扣除必要
    生活支出後，尚餘9,208 元可用以清償債務，顯足以負擔匯
    豐銀行提供每月清償5,000 元之還款方案。至聲請人雖主張
    其每月須支出膳食頁4,500 元、房屋租金10,000元及水電瓦
    斯暨電話費共2,000 元，合計16,500元等語，然而，聲請人
    既已負債大於資產，本應較一般人更節約支出撙節開銷，蓋
    消費者債務清理條例所定債務清理程序之立法精神，並非維
    持債務人過去慣常之寬裕生活，而係重新檢視消費行為，撙
    節支出，故聲請人既已有不能清償之事由，生活消費程度自
    應受有限制，每月生活開支自不能與一般人等量齊觀，例如
    ：不得乘坐計程車、不得出入三星級以上之飯店或餐廳等，
    除有絕對必要性支出之外，自當縮衣節食，刻苦生活，優先
    誠實履行清償債務之責，再參酌行政院主計處公佈之98年度
    臺灣省每人每月最低生活費用10,7 92 元，此金額乃包括食
    、衣、住、行等費用在內，據此衡酌聲請人主張其每月上開
    支出顯屬過高，自應以行政院主計處公佈之上開最低生活費
    用計算其每月必要支出費用之金額，始為允當。綜上所述，
    聲請人既有勞動能力可以賺取薪資持續償還債務，而最大債
    權銀行匯豐銀行亦願提供聲請人足堪負擔之還款方案俾其分
    期清償債務，自難認聲請人目前有何不能清償債務之情事，
    此外，復未據聲請人舉證證明其確有不能清償債務或有不能
    清償之虞之情事，自與消費者債務清理條例第3 條所定要件
    不符，從而，其所為更生之聲請，不應准許，爰裁定如主文
    。
中    華    民    國    98    年    8     月    24    日
                  民事第三庭    法  官  王瑜玲
上為正本係照原本作成
如不服本裁定，應於裁定送達後10日內，以書狀向本院提出抗告
，並繳納抗告費新臺幣1,000 元
中    華    民    國    98    年    8     月    24    日
                                書記官  黃美雲


司法院資訊處製作；財團法人民間司法改革基金會備份。
